【裁判字號】    89,訴,1695
【裁判日期】    891023
【裁判案由】    偽造文書等
【裁判全文】
台灣台中地方法院刑事判決                        八十九年度訴字第一六九五號
    公  訴  人  台灣台中地方法院檢察署檢察官
    被      告  甲○○
右列被告因竊盜等案件，經檢察官提起公訴（八十九年度偵字第八六九四號），本院
判決如左：
    主  文
甲○○竊盜，處有期徒刑肆月；又變造特許證，足以生損害於公眾及他人，處有期徒
刑參月。應執行有期徒刑陸月。
    事  實
一、甲○○意圖為自己不法之所有，於民國八十九年一月十三日上午四時許，在台中
    縣大里市○○路五四八號前，以不詳方式，竊取丙○○所有之車牌號碼ＴＤＣ─
    六０一號三陽牌輕型機車一部，得手後供己騎用。嗣另行起意，於當日某時，在
    台中縣大里市○○路一九六巷十號住處，將竊得機車上懸掛之車牌「ＴＤＣ」英
    文字母，以白漆變造為「ＴＤＯ」，足以生損害於公路監理機關對於汽車車籍管
    理之正確性及丙○○。迨於八十九年一月十五日晚上八時三十分許，甲○○在前
    開住處將竊得之機車借予不知情之蔡俊毅、乙○○二人（均另為不起訴處分）騎
    用，至當日晚上十一時許，蔡俊毅騎乘前開機車搭載乙○○，行經台中市○○路
    二三號前為警查獲。
二、案經台中市警察局第一分局移送臺灣臺中地方法院檢察署檢察官偵查起訴。
    理  由
一、訊據被告甲○○矢口否認其有前開犯行，辯稱：蔡俊毅於八十九年一月十五日騎
    該失竊機車到伊家中，向伊借鐵鎚，伊看到他以鐵鎚將車牌敲下來，後來乙○○
    也騎另台機車到伊家，之後他們二人就一起騎該失竊機車離開，伊並未竊取機車
    ，也沒有變造車牌云云。惟查：（一）車號ＴＤＣ─六０一號三陽牌輕型機車係
    被害人丙○○所有，該機車於八十九年一月十三日上午四時許，在台中縣大里市
    ○○路五四八號前失竊，並遭人將車牌由「ＴＤＣ」變造為「ＴＤＯ」等事實，
    業經被害人於警訊時指述綦詳，並有贓物認領保管收據一份、車籍作業系統─查
    詢認可資料一份及機車照片二張在卷可稽。（二）證人蔡俊毅於警偵訊時供稱：
    該機車係伊於八十九年一月十五日二十時三十分許，與乙○○到台中縣大里市○○路一九六巷十號向甲○○借用，因乙○○騎來之機車太俗了，所以才向甲○○
    借機車，一起到台中玩，當時甲○○交付之機車車牌即是ＴＤＯ─六０一號等語
    ；另證人乙○○於警偵訊時陳稱：當天晚上八、九時許，伊自己一個人騎家中機
    車去甲○○家中找蔡俊毅，蔡俊毅嫌伊騎去之機車太俗了，所以向甲○○借機車
    ，借完機車後蔡俊毅就載伊到市區玩，甲○○借機車給蔡俊毅時，車牌就是ＴＤ
    Ｏ─六０一號等語。（三）前開證人蔡俊毅、乙○○所供互核一致，觀之證人乙○○既已騎乘家中之機車至被告住處找尋證人蔡俊毅一起至市區，則衡情乙○○
    、蔡俊毅即無再共同竊取其他機車之動機與必要，是證人蔡俊毅、乙○○之前開
    證詞，尚屬可採。故被告辯稱：伊並未竊取機車，也沒有變造車牌云云，核係事
    後卸責之詞，委不足採，其犯行堪予認定。
二、按汽（機）車牌照為公路監理機關所發給，固具有公文書性質，惟依道路交通安
    全規則第十二條（舊）規定，汽（機）車牌照僅為行車之許可憑證，自屬於刑法
    第二百十二條所列特許證之一種。對變造汽（機）車牌照，即無依同法第二百十
    一條之變造公文書罪論處之餘地，最高法院六十三年度台上字第一五五０號判例
    可資參照。是核被告所為，係犯刑法第三百二十條第一項之竊盜罪及刑法第二百
    十二條之變造特許證罪。公訴人認被告變造機車車牌行為，係犯刑法第二百十一
    條之變造公文書罪，尚有未洽，該部分之起訴法條應予變更。被告所犯上開二罪
    間，犯意各別，構成要件互殊，應分論併罰。爰審酌被告犯罪之動機、目的、手
    段、犯罪所生之危害、犯罪後猶飾詞圖卸等一切情狀，量處如主文所示之刑，並
    定其執行之刑。至扣案之機車鑰匙一支，證人蔡俊毅、乙○○固均供稱該支鑰匙
    係被告借車時所交付，惟並無積極證據證明該支鑰匙係被告所有供本件犯罪所用
    之物，亦非被告所有因本件犯罪所得之物，是不為沒收之諭知，併此敘明。
據上論斷，應依刑事訴訟法第二百九十九條第一項前段、第三百條，刑法第三百二十
條第一項、第二百十二條、第五十一條第五款，罰金罰鍰提高標準條例第一條前段，
判決如主文。
中      華      民      國    八十九    年      十      月    二十三    日
                                台灣台中地方法院刑事第六庭
                                        法  官  張  靜  琪
右正本證明與原本無異。
如不服本判決，應於送達後十日內向本院提出上訴狀(須附繕本)，上訴於台灣高等
法院台中分院。
                                        書記官
中      華      民      國    八十九    年      十      月   二十三     日
附錄論罪科刑法條
刑法第三百二十條
意圖為自己或第三人不法之所有，而竊取他人之動產者，為竊盜罪，處五年以下有期
徒刑、拘役或五百元以下罰金。
意圖為自己或第三人不法之利益，而竊佔他人之不動產者，依前項之規定處斷。
前二項之未遂犯罰之。
刑法第二百十二條
偽造、變造護照、旅券、免許證、特許證及關於品行、能力、服務或其他相類之證書
、介紹書，足以生損害於公眾或他人者，處一年以下有期徒刑、拘役或三百元以下罰
金。


司法院資訊處製作；財團法人民間司法改革基金會備份。
